【裁判字號】    99,交聲,1893
【裁判日期】    990513
【裁判案由】    聲明異議
【裁判全文】
臺灣臺中地方法院交通事件裁定        99年度交聲字第1893號
原處分機關  交通部公路總局臺中區監理所
異  議  人  甲○○
即受處分人
上列異議人因違反道路交通管理處罰條例案件，對於交通部公路
總局臺中區監理所民國 99年4月27日所為之處分（中監違字第裁
60-GF0000000號裁決書），聲明異議，本院裁定如下：
    主    文
異議駁回。
    理    由
一、原處分機關交通部公路總局臺中區監理所（下稱原處分機關
    ）係以：異議人即受處分人（下稱受處分人）甲○○駕駛車
    號541-MV號營業小客車，於民國99年2月8日20時55分，在臺
    中市○○○路、太原 2街口處，因「一、汽車駕駛人，行經
    有燈光號誌管制之交岔路口闖紅燈（臺中市○○○路左轉忠
    明 5街）；二、汽車駕駛人，駕駛汽車有違反道路交通管理
    處罰條例之行為，經交通勤務警察制止，不聽制止」違規，
    為臺中市警察局第二分局立人派出所警員，依違反道路交通
    管理處罰條例第53條第1項、第60條第1項規定舉發。受處分
    人於應到期限內提出申訴，原處分機關於 99年3月12日以中
    監自字第0991001829號函轉舉發單位查復，經臺中市警察局
    第二分局於 99年3月22日以中分二警交字第0990007163號函
    覆後，原處分機關於 99年3月26日以中監自字第0990011376
    號函，將查處情形函覆受處分人。受處分人仍表示不服，原
    處分機關遂於 99年4月27日以中監違字第裁60-GF0000000號
    裁決書，裁處罰鍰新臺幣（下同）5700元，並依同條例第63
    條第 1項規定，記違規點數4點（違反同條例第53條第1項部
    分，裁處罰鍰 2700元，記違規點數3點；違反同條例第60條
    第1項規定部分，裁處罰鍰3000元，記違規點數1點）等語。
二、聲明異議意旨略以：受處分人沒有駕車逃逸，警察稽查時，
    受處分人即下車接受證件查核，並未逃逸，與舉發員警說法
    有出入，並非事實，且若是舉發應有照相存證，爰聲明異議
    等語。
三、按汽車駕駛人，行經有燈光號誌管制之交岔路口闖紅燈者，
    處1800元以上5400元以下罰鍰；汽車駕駛人，駕駛汽車有違
    反本條例之行為，經交通勤務警察或依法令執行交通稽查任
    務人員制止時，不聽制止或拒絕停車接受稽查而逃逸者，除
    按各該條規定處罰外，處3000元以上6000元以下罰鍰；汽車
    駕駛人有同條例第50條及第60條第1 項情形者，除分別依原
    條例處罰鍰外，並分別記違規點數3點及1點。道路交通管理
    處罰條例第53條第1項、第60條第1項、第63條第1項第1款、
    第3 款分別定有明文。次按，汽車駕駛人有闖越紅燈、不服
    指揮稽查而逃逸之情形，當場不能或不宜攔截製單舉發者，
    得逕行舉發；逕行舉發，應記明車輛車牌號碼、車型等可資
    辨明之資料，以汽車所有人為被通知人製單舉發，道路交通
    管理處罰條例第7條之2第1項第1款、第4款、第3項亦訂有明
    文。
四、經查：
（一）受處分人於99年2月8日20時55分，駕駛車牌號碼541-MV號
      營業小客車，行駛於臺中市○○○路闖紅燈左轉忠明 5街
      之事實，為受處分人所不爭執，且有臺中市警察局舉發違
      反道路交通管理事件通知單 1紙在卷可稽，是受處分人確
      有違反道路交通管理處罰條例第53條第 1項之行為在先，
      堪以認定。
（二）受處分人固不否認其於前揭時、地駕駛車號 541－MV號營
      業小客車，因闖紅燈遭警察攔停稽查，惟矢口否認有駕車
      逃逸之行為。惟查，本件舉發過程業據臺中市警察局第二
      分局於 99年3月22日以中分二警交字第0990007163號函說
      明：99年2月8日20時55分許，本案舉發警員楊淞彬擔服巡
      邏勤務，行經臺中市○區○○○路與太原 2街口，見車號
      541-MV號營業小客車駕駛，沿臺中市○○○路（當時號誌
      為紅燈）紅燈左轉忠明5街方向行駛，警員立即於忠明5街
      上將該車號541-MV號營業小客車駕駛攔停，並予以告發交
      通違規，惟該營業小客車駕駛於舉發員警詢問資料時，尚
      未稽查完畢，即不聽制止駕車逃逸，舉發警員當場記下該
      違規車號541-MV號營業小客車，返所查詢警用電腦相關資
      料，並依違反道路交通管理處罰條例舉發。本案車號541-
      MV號營業小客車駕駛違規過程，均由舉發警員親眼目睹，
      依法逕行舉發並無不當等語，此有臺中市警察局上開書函
      暨舉發警員繪製舉發現場示意圖在卷可稽。而警員楊淞彬
      本身係依法執行勤務，其依法定職權舉發交通違規，除其
      執行程序有違反法令規定之外，就實體之事項，本受合法
      與真實之推定。而按現行法規，並無任何要求警員必須以
      科學設備，取得交通違規事項，始得據以掣單舉發之規定
      ，更無警員被安排在特定路口，持照相機拍攝交通違規之
      取締勤務。本件舉發警員本於其知覺作用，認知受處分人
      闖紅燈及不服稽查取締之違規事實，既無任何證據足證其
      值勤過程有何違反法令情事，且其違規事實經過之時間甚
      短，又舉發員警當日並非定點取締違規，而係執行巡邏勤
      務適遇違規而加以舉發，現實上自無從予以拍照存證。且
      交通警察製單舉發違反道路交通管理處罰條例所列之違規
      事實，本質上為行政處分，係公務員基於職務上之權力，
      依法就特定之具體事件所為之具公法上效果之單方面行政
      行為，基於公務員為公法上行為具有公信力之原則，該行
      政行為當可被推定為真正，其據以依法處分之事實認定亦
      為正確無誤。本此公信原則，乃立法者賦予行政機關制定
      違反道路交通事件統一裁罰標準及處理細則，使執勤警員
      得當機處分以達其維護交通秩序、安全之行政目的。若謂
      公務員一切行政行為均需預留證據以證其實，則國家行政
      勢必窒礙難行，據此，刑事訴訟法就犯罪證據有關之規定
      中，與屬行政秩序罰之交通違規裁罰本質不合之部分，自
      不在準用之列。本件受處分人既未就其所主張執勤員警之
      舉發有誤乙節，提出相關證據以供調查，本院亦查無任何
      證據足資證明執勤員警有捏造事實違法取締之情事存在，
      則執勤警員本其維護交通秩序、安全職責所為之舉發，自
      應受到合法、正確之推定。
（三）按道路交通管理處罰條例第4條第1項明定：「駕駛人駕駛
      車輛或行人在道路上，應遵守道路交通標誌、標線、號誌
      之指示、警告、禁制規定，並服從執行交通勤務之警察或
      依法令執行指揮交通及交通稽查任務人員之指揮」，且依
      道路交通管理處罰條例條第92條第3項授權，於 95年6月6
      日發布之「內政部警政署交通違規稽查與輕微違規勸導作
      業注意事項」肆、具體作法：一、交通違規稽查（二）攔
      停舉發7.規定：「不服稽查取締事實之認定必須經攔停稽
      查且有下列情事之一者，方得舉發：(1)拒絕出示駕照、行
      照或其他足資稽查之文件」。揆諸前揭規定，駕駛人本有
      服從執行交通勤務之警察之義務，亦有出示駕照、行照或
      其他足資稽查文件之義務。倘駕駛人不服警員之取締事由
      ，應循法定程序，提出申訴或聲明異議，不得當場拒絕接
      受稽查而逕自離去，否則交通秩序勢將無以維持。受處分
      人於其所提出之申訴狀內述及：「本人因為不服警察取締
      違規闖紅燈，當時已經離50公尺才叫我停下攔查盤問，當
      時警察說盤查要拿證件給看，還有引擎關掉要下車盤查，
      我都有配合啊！我也不是因為逃逸拒絕盤查，祇是不服警
      察取締所以才拿證件離開。」等語，是依受處分人所述可
      知，受處分人確有在前揭闖越紅燈之違規行為後，經執行
      交通勤務警員攔查時，因不服取締而於未完成稽查程序前
      ，即不聽制止逕自離去之行為，其有違反道路交通管理處
      罰條例第60條第1項之規定，亦已至為明顯。
五、綜上所述，受處分人確有上述交通違規事實，受處分人前揭
    所辯，尚無足採，原處分機關所為之處分，核無違誤。從而
    ，本件異議為無理由，應予駁回。
六、據上論斷，應依道路交通管理處罰條例第87條第2 項，道路
    交通案件處理辦法第19條，裁定如主文。
中    華    民    國    99    年    5     月    13    日
                  交通法庭  法  官  陳  得  利
上正本證明與原本無異。
如不服本裁定，應於送達後5日內，向本院提出抗告狀。
                            書記官  吳  慕  先
中    華    民    國    99    年    5     月    13    日

司法院資訊處製作；財團法人民間司法改革基金會備份。
